【裁判字號】    98,台上,4877
【裁判日期】    980827
【裁判案由】    違反毒品危害防制條例
【裁判全文】
最高法院刑事判決            九十八年度台上字第四八七七號
上  訴  人  甲○○
            乙○○
            丙○○
            丁○○
            戊○○
上列上訴人等因違反毒品危害防制條例案件，不服台灣高等法院
高雄分院中華民國九十八年五月二十六日第二審更審判決（九十
七年度上更(一)字第一九二號，起訴案號：台灣高雄地方法院檢察
署九十六年度偵字第二一一八五、二一一八六、二六七一九號）
，提起上訴，本院判決如下：
    主  文
原判決關於甲○○、乙○○、丙○○、丁○○、戊○○販賣第一
級毒品有罪部分均撤銷，發回台灣高等法院高雄分院。
    理  由
本件原判決認定上訴人甲○○、乙○○、丙○○、丁○○、戊○
○有如其事實欄所載之犯行，而撤銷第一審關於該部分之科刑判
決，改判論處甲○○共同犯如原判決附表（下稱附表）一編號1.
至編號3.、編號5.至編號10.、編號12.所示；乙○○、丙○○、丁
○○共同犯如附表一所示；戊○○共同犯如附表一編號1.至編號
4.、編號8.至編號11.所示（甲○○、乙○○、丁○○為累犯）各
罪刑，固非無見。
惟查：(一)、憲法第十六條保障人民之訴訟權，就刑事被告而言，
包含其在訴訟上應享有充分之防禦權。刑事被告詰問證人之權利
，即屬該等權利之一，且屬憲法第八條第一項規定「非由法院依
法定程序不得審問處罰」之正當法律程序所保障之權利。為確保
被告對證人之詰問權，證人於審判中，應依法定程序，到場具結
陳述，並接受被告之詰問，其陳述始得作為認定被告犯罪事實之
判斷依據。又被告以外之人於審判外之言詞或書面陳述，除法律
有規定者外，不得作為證據。而所謂被告以外之人，不以證人為
限，共同被告、正犯、共犯及被害人於審判外之陳述，均屬之，
為確保被告對為證人適格者之詰問權，於審判中均應到場具結陳
述，並接受被告之詰問，其陳述始得作為認定被告犯罪事實之判
斷依據。本件原判決認定上訴人甲○○、乙○○、丁○○、戊○
○等四人有如其事實欄所載之犯行，依理由之說明，係以共同被
告丙○○於偵審中之供述為渠等犯罪之部分論據（見原判決第十
三頁倒數第二行至第十四頁第二一行）。然稽之卷附筆錄，丙○
○並未於審判程序居於證人之地位具結為陳述（見第一審卷第二
八七頁以下，上訴卷第二三三頁以下，原審更(一)卷(一)第一四九頁
以下、第二五六頁以下、卷(二)第四一頁以下、第一四八頁以下）
，並接受其他共同被告之反對詰問，原判決復未說明丙○○上揭
供述如何具有證據能力，逕採為甲○○等四人判決之基礎，自屬
違法。(二)、有罪判決應記載事實，其記載之方法，以文字敘述，
或列表方式記載，或文字、列表併用，均無不可；但附表之記載
，為事實之一部，不得與文字敘述相矛盾。又有罪之判決書，須
將認定之犯罪事實詳記於事實欄，然後於理由內逐一說明其憑以
認定之證據，使事實與理由兩相一致，方為適法。倘所載事實、
理由與所宣告之主文，不相適合，或事實認定與理由說明不相一
致，或事實、理由欄內之記載，前後齟齬，依刑事訴訟法第三百
七十九條第十四款規定，均屬判決理由矛盾之違背法令。本件原
判決事實欄記載：甲○○、乙○○、丙○○、丁○○、戊○○與
周慶明（第一審法院另案審理）基於牟利意圖之犯意聯絡，以指
派丁○○、戊○○負責對外交付毒品海洛因及收取款項（指派丙
○○販賣毒品予不特定人部分未據檢察官起訴）等之分工方式，
為附表一所載之各犯罪（各次共犯及毒品交易情節，詳如附表一
所載）等情。似認定上訴人丙○○並未分擔附表一所載各犯罪之
交付毒品及收取款項之分工；但理由內則引據丙○○及共同被告
乙○○、丁○○、戊○○於警詢、偵審之供證，說明丙○○參與
甲○○販毒集團，而與丁○○、戊○○負責同為送交毒品及收款
等旨，為論處丙○○有前揭附表各犯罪之論據（見原判決第十頁
第十三行以下、第十一頁第十五行以下、第十二頁第十九行以下
、第十三、十四頁），自有理由矛盾之違法；又依原判決認定之
事實，上訴人甲○○、乙○○、丙○○、丁○○四人於附表一編
號5.、6.所載時、地，販賣所載之毒品予「許全成」，並論處渠
等共同販賣第一級毒品二罪刑（見原判決第四頁(二)）；惟稽以該
部分附表之「犯罪情形及販賣毒品所得」欄之記載，甲○○等四
人販賣毒品海洛因之對象則載以「許昭仁」（見原判決第三四、
三五頁）；再原判決認定上訴人甲○○於民國九十六年七月二十
五日凌晨因遭法院裁定羈押，而中斷其與附表一編號4.及編號11.
所載共同正犯「周慶明、乙○○、丁○○、丙○○、戊○○」之
犯意聯絡及行為分擔（見原判決第四頁第十二行以下），於理由
內併說明不能證明甲○○有該二部分之犯罪，而為該部分無罪之
諭知；繼謂附表二編號5.所載之物品，僅於上揭編號4.及編號11.
所載乙○○等四人之宣告刑項下諭知沒收（見原判決第八頁倒數
第五行以下、第二六頁四(一)、第二八頁(六)、第三十頁倒數第十二
行以下）。惟判決主文欄於記載甲○○併應執行沒收部分，竟又
為附表二所示之各物品為全部沒收之諭知，同有事實欄之記載前
後齟齬、或所載事實、理由與主文不相一致等理由矛盾之違法。
(三)、有罪之判決書，對被告有利之證據不採納者，應說明其理由
，為刑事訴訟法第三百十條第二款所明定。故有罪判決書對於被
告有利之證據，如不加採納，必須說明其不予採納之理由，否則
即難謂無判決不備理由之違誤。原判決採納共同被告甲○○於偵
查時供證：其將裝妥之毒品海洛因交付乙○○，乙○○指派地點
、對象、包數後，交由丁○○、戊○○送貨，乙○○再將收回之
款項交付其轉交周慶明；共同被告丁○○於偵查時證稱：乙○○
負責聯絡毒品交易，由甲○○交付毒品後，通知其及戊○○、丙
○○送貨，收回之款項再交付乙○○轉交甲○○等情，執為認定
上訴人乙○○有如附表一所載，於九十六年六、七月間販賣毒品
海洛因各犯行之論據之一（見原判決第八頁第十二行以下、第十
一頁第十五行以下）。惟依據卷內資料，甲○○於上訴審時證稱
：其不知乙○○參與之內容，不知乙○○有否接聽本案購毒者之
電話或交付毒品，周慶明係自行收取購毒者之款項，非由乙○○
收取交付，其僅於九十六年七月間交付三次海洛因予乙○○；丁
○○同時證稱：乙○○未接聽本案毒品交易之電話，僅九十六年
七月間交付三次毒品給伊等旨（見上訴卷第二五八、二五九、二
六一頁）。所證如均無訛，乙○○似未負責聯絡毒品交易，僅參
與九十六年七月間三次犯行，未及於同年六月份，此屬對上訴人
乙○○有利之證據，原判決未予採取，並未說明其理由，有判決
不備理由之違法。以上或為上訴人等上訴意旨所指摘，或為本院
得依職權調查之事項，應認原判決關於該部分有撤銷發回更審之
原因。
據上論結，應依刑事訴訟法第三百九十七條、第四百零一條，判
決如主文。
中    華    民    國  九十八  年    八    月  二十七  日
                      最高法院刑事第十一庭
                          審判長法官  石  木  欽
                                法官  洪  佳  濱
                                法官  韓  金  秀
                                法官  呂  丹  玉
                                法官  段  景  榕
      本件正本證明與原本無異
                                      書  記  官
中    華    民    國  九十八  年    八    月  三十一  日
                                                Ａ


司法院資訊處製作；財團法人民間司法改革基金會備份。
